最　高　行　政　法　院　判　決
　　　　　　　　　　　　　　　　　　 96年度判字第01014號
上　訴　人　甲○○
　　　　　　乙○○
　　　　　　丙○○
　　　　　　丁○○
被 上訴 人　新竹市稅捐稽徵處
代　表　人　戊○○
上列當事人間因地價稅事件，上訴人對於中華民國94年11月10日
臺北高等行政法院94年度訴字第403號判決，提起上訴，本院判
決如下：
　　主  文
上訴駁回。
上訴審訴訟費用由上訴人負擔。
　　理  由
本件上訴人在原審起訴主張：上訴人對其被繼承人蘇木榮所遺坐
落新竹市○○段241、242、262、263地號等4筆土地民國87、88
、89年地價稅及89年另案地價稅之行政救濟案，不服被上訴人核
發地價稅本稅及加計行政救濟利息之繳款書，主張渠等並非原核
課處分之當事人，循序提起行政訴訟，請求判決將原處分及訴願
決定均撤銷。
被上訴人則以：本件上訴人對其被繼承人蘇木榮所遺東橋段241
地號等4筆土地補徵87、88、89年地價稅及光華段1053地號等32
筆土地89年地價稅之行政救濟案，業經本院93年度判字第63號及
93年度判字第130號判決駁回其上訴確定，上訴人自不得就同一
法律關係再行爭執。又蘇木榮之繼承人迄今尚未辦理繼承登記，
遺產仍屬繼承人公同共有，被上訴人以繼承人地址設於轄內者，
向其送達開徵，於地價稅本稅繳款書上載明納稅義務人為「蘇木
榮之繼承人丁○○等」，並無違誤；本件核發本稅及加計行政救
濟利息繳款書，於法有據等語，資為抗辯。
原審斟酌全辯論意旨及調查證據之結果，以上訴人之被繼承人蘇
木榮於81年死亡後，其繼承人迄未辦理繼承登記，遺產仍未分割
，依民法第1148條及第1151條規定，所遺遺產自屬全體繼承人公
同共有；又上訴人並未提示拋棄繼承之證明文件，被上訴人依稅
捐稽徵法第12條、第16條之規定及財政部66年7月30日台財稅第
35010號函釋意旨，選擇繼承人地址設於本轄者，依稅捐稽徵法
第19條第3項規定向其送達開徵，是被上訴人於系爭土地地價稅
本稅繳款書上載明納稅義務人為「蘇木榮之繼承人丁○○等」，
並無違誤。另本件於93年1月30日及93年2月19日經本院93年度判
字第63號及第130號判決上訴駁回確定後，被上訴人即按財政部
92年2月10日台財稅第0920005948號函釋及稅捐稽徵法第38條第3
項規定，就財政部臺灣省北區國稅局新竹市分局所提供蘇木榮之
繼承人資料，於93年3月10日及11日函送地價稅本稅及加計行政
救濟利息繳款書予上訴人等，納稅義務人即載明為「蘇木榮之繼
承人丁○○等」，並檢附上訴人等16位繼承人名單，依法自屬有
據。上訴人主張被上訴人於確定判決後，再變更原行政處分之納
稅義務人部分，容有誤解，尚難可採。另本件87、88、89及90年
地價稅「本稅」繳款書，被上訴人係向上訴人丁○○為送達；依
稅捐稽徵法第19條第3項規定，對公同共有人中一人送達，其效
力及於全體；又地價稅本稅復查申請書亦由丁○○、甲○○及蘇
繼宗3位共同具名依限申請在案，依稅捐稽徵法第34條第3項第1
款規定，其餘繼承人則因未於復查申請期限內申請復查，而告確
定，且因本件尚未辦理繼承登記，所遺遺產自屬繼承人公同共有
，基此公同共有法律關係，訴訟標的對於所有繼承人，有合一確
定之必要，即該訴訟之本案判決之效力，亦及於其他未為行政爭
訟程序之其他繼承人，則被上訴人依據本院於93年1月30日及2月
19日93年度判字第65號及第130號確定判決填發補繳稅款繳納通
知書，通知所有繼承人繳納，自為適法。上訴人主張判決確定效
力僅及於丁○○一人，自不足採。另本件加計行政救濟利息復查
申請書中所載申請人除丁○○載明地址外，其餘申請人蘇貞貞、
乙○○、丙○○、林東明、林柏志、蘇繼宗、甲○○、林柏君等
8人皆未填載住址，顯蘇貞貞等8人並未依稅捐稽徵法施行細則第
11條第2項第1款規定之格式填寫復查申請書，故被上訴人依查得
之戶籍相關資料郵寄復查決定書亦無違誤。是被上訴人於87、88
、89及90年地價稅行政爭訟確定後，填發補繳稅款繳納通知書，
通知納稅義務人應補繳稅款，併加計行政救濟利息，均無違誤；
訴願決定遞予維持，亦無不合，因將上訴人之訴駁回。
上訴意旨略謂：1.原處分納稅義務人欄僅填寫丁○○一人為納稅
主體，且經行政救濟確定，並無變更納稅主體。而依原判決所援
引之稅捐稽徵法第12、16條規定，繳款書應載明納稅義務人即全
體共有人之姓名、地址等，是被上訴人違反法律規定，僅載明丁
○○一人，其通知顯不合法，不符行政程序法第96條規定及釋字
第97號解釋之意旨，自無稅捐稽徵法第38條第3項規定之適用，
且亦與租稅法律主義及法律保留原則有違，原判決自有適用法令
不當及理由互相矛盾之違背法令。2.原判決援引稅捐稽徵法第19
條第3項規定稱本稅繳款書皆已合法送達丁○○，其效力及於全
體，惟所謂送達係指送達合於稅捐稽徵法第16條規定之繳納通知
文書，然被上訴人送達之本稅繳款書並無依稅捐稽徵法第16條規
定與行政程序法第96條規定載明全體共有人之姓名、地址等事項
，其顯為不合法之通知，自無及於全體共有人之效力。又依財政
部92年9月10日台財稅字第0920453854號函釋規定，公同共有土
地未設管理人而以全體共有人為納稅義務人時，應逐一列舉納稅
義務人之姓名。惟被上訴人本稅繳款書並未逐一列舉納稅義務人
之姓名，自非合法行政處分。是原判決認繳款書已記載丁○○一
人之姓名地址，並經合法送達，效力及於全體，自屬判決違背法
令。3.原判決稱被上訴人依財政部臺灣省北區國稅局新竹市分局
所提供共有人資料，係依法有據，惟依臺灣高等法院92年抗字第
4051號裁定所載「抗告人並主張其已就有爭執之繼承人如林東明
、林柏志、林柏村、林柏君、羅秀媛、蘇純琦及蘇純妍等是否確
為蘇木榮之繼承人，仍須待訴訟程序確定，有抗告人提出之臺灣
高等法院民事判決影本可查，則在該等訴訟程序確定後，若確為
蘇木榮之繼承人，自為本件遺產稅之納稅義務人。」顯然原判決
依法無據，亦與本件本稅除丁○○一人為繳款書所載納稅義務人
，其他共有人皆非所應載明之納稅義務人無涉，是原判決自有行
政訴訟法第243條第1、2項規定之判決違背法令云云。
本院查：按提起撤銷訴訟，須有行政機關之行政處分存在為前提
。所謂行政處分，係指中央或地方機關就公法上具體事件所為之
決定或其他公權力措施而對外直接發生法律效果之單方行政行為
。關於核課稅捐之處分，經行政救濟程序終結應補繳稅款者，稅
捐稽徵機關於接到行政法院判決書正本後，填發補繳稅款繳納通
知書，通知納稅義務人繳納，並非新的行政處分，不得再為訟爭
之標的，當事人如對該補繳稅款繳納通知，提起撤銷訴訟，自不
合法。本件被上訴人依本院93年度判字第63號判決，填發上訴人
87、88、89年地價稅（本稅部分）繳款書部分，係依行政救濟程
序終結之結果，填單通知上訴人繳納，並非新的行政處分。上訴
人就此部分，循序申請復查、訴願及提起行政訴訟，請求撤銷該
繳納稅款之通知，即不合法。原判決以上訴人此部分之起訴為無
理由，容有未洽，惟不影響於判決之結果，仍應維持。次就被上
訴人依本院93年度判字第63號及第130號判決，填發上訴人87、
88、89年加計行政救濟利息部分，上訴人並未對該利息之計算表
明有何違法之具體情事，僅主張原核課處分之當事人僅上訴人丁
○○一人，其他皆非當事人，自無行政救濟程序發生，何來確定
之事實云云。惟依民法第1147條及第1151條規定：「繼承，因被
繼承人死亡而開始。」「繼承人有數人時，在分割遺產前，各繼
承人對於遺產全部為公同共有。」稅捐稽徵法第12條及第19條第
3項規定：「共有財產，．．．其為公同共有時，以全體公同共
有人為納稅義務人。」「對公同共有人中之一人為送達者，其效
力及於全體。」被上訴人以系爭土地原所有權人為蘇木榮，於蘇
木榮死亡後，因繼承人未辦妥繼承登記，依前開法令規定地價稅
之納稅義務人即應為全體公同共有人，是被上訴人以「蘇木榮之
繼承人丁○○等」為系爭繼承土地之地價稅納稅義務人並送達繳
款書，並無不合。原判決以被上訴人於87、88、89及90年地價稅
行政爭訟確定後，填發補繳稅款繳納通知書，通知納稅義務人應
加計行政救濟利息繳納稅款，並無違誤，訴願決定遞予維持，亦
無不合，因將上訴人之訴駁回，經核於法並無違背。上訴論旨，
仍執陳詞，再就本院判決確定部分任加爭執，主張原核課處分僅
載明丁○○一人，其通知顯不合法，自無稅捐稽徵法第38條第3
項規定之適用，並以另有爭執之繼承人如林東明等人是否確為蘇
木榮之繼承人，仍待訴訟程序確定云云，指摘原判決違誤，求予
廢棄，難認有理由，應予駁回。
據上論結，本件上訴為無理由，爰依行政訴訟法第255條第1項、
第98條第3項前段、第104條、民事訴訟法第85條第1項前段，判
決如主文。
中　　華　　民　　國　　96　　年　　6　　 月　　14　　日
                  第四庭審判長法  官　鍾　耀　光
                              法  官  黃  本  仁
                              法  官  姜　仁　脩
                              法  官　王　德　麟
                              法  官　吳　慧　娟
以  上  正  本  證  明  與  原  本  無  異
中　　華　　民　　國　　96　　年　　6　　 月　　14　　日
　　　　　　　　　　　　　　　書記官　蘇　金　全
